臺灣高雄地方法院民事裁定
111年度雄簡字第2313號
原      告  林淑慧  

上列當事人請求被告鄭順仁、吳廷俊、潘勝南、楊博為損害賠償
事件，本院裁定如下：
    主  文
原告應於本裁定送達後五日內，繳納裁判費新臺幣貳仟貳佰壹拾
元，逾期不繳，即駁回其訴。
    理  由
一、按原告之訴，有起訴不合程式或不備其他要件者，法院應以
    裁定駁回之，但其情形可以補正者，審判長應定期間先命補
    正，民事訴訟法第249條第1項第6款亦有明文。又按因犯罪
    而受損害之人，於刑事訴訟程序得附帶提起民事訴訟，對於
    被告及依民法負賠償責任之人，請求回復其損害。刑事訴訟
    法第487條第1項定有明文。所謂因犯罪而受損害之人，係指
    因犯罪行為直接受損害之人而言，至其他因犯罪間接或附帶
    受損害之人，在民事上雖不失有請求賠償損害之權，但既非
    因犯罪而直接受其侵害，即不得認係因犯罪而受損害之人；
    且因犯罪而受損害之人，於刑事訴訟程序固得附帶提起民事
    訴訟，對於被告請求回復其損害，但其請求回復之損害，以
    被訴犯罪事實所生之損害為限，否則縱令得依其他事由，提
    起民事訴訟，亦不得於刑事訴訟程序附帶為此請求。再者，
    刑事庭移送民事庭之附帶民事訴訟，僅移送後之訴訟程序應
    適用民事訴訟法，至移送前之訴訟行為是否合法，仍應依刑
    事訴訟法之規定。故非因刑事犯罪而受損害之人提起附帶民
    事訴訟，依刑事訴訟法第487條第1項規定，其訴為不合法，
    刑事法院原應依同法第502條第1項規定，以判決駁回之，如
    誤以裁定移送於民事庭，民事庭如認其不符同法第487條第1
    項規定之要件時，應許原告得繳納裁判費，以補正起訴程式
    之欠缺（最高法院108年度台抗大字第953號裁定要旨參照）
    。
二、次按，證券交易法（下稱證交法）第44條之立法理由明載「
    證券業務不同於一般商業之性質，因其關係大眾利益甚鉅，
    故應受政府特別監督與管理，因而證券商非經特許不得經營
    證券業務」，足見此規定係在維護國家有關經營證券業務應
    經特許之制度，一般證券投資人之權益雖因國家貫徹其金融
    監督、管理政策而間接獲得保障，然非此規定之直接保護對
    象，故其縱因此項犯罪而事後受損害，仍難認係因犯罪直接
    受損害之人，本應不得於刑事訴訟程序附帶提起民事訴訟。
三、本件原告主張之事實為被告違反證交法而受有個人私權被害
    等語。是依前引說明原告屬間接被害人，原告就此本不得於
    刑事訴訟程序提起附帶民事訴訟，應由本院刑事庭就其起訴
    以判決駁回，惟本院刑事庭未依刑事訴訟法第502條第1項前
    段規定，以判決駁回原告之訴，將原告之訴裁定移送民事庭
    審理，是原告之訴本應以不合法裁定駁回之，然揆諸前開說
    明，應許原告得繳納裁判費，以補正起訴程式之欠缺。而本
    件原告係請求被告給付新臺幣（下同）203,000元，應徵第
    一審裁判費2,210元。茲依民事訴訟法第249條第1項但書之
    規定，限原告於收受本裁定送達5日內補繳，逾期不繳，即
    駁回其訴，特此裁定。
中　　華　　民　　國　　111 　年　　11　　月　　28　　日
                  高雄簡易庭  法　　　官  楊詠惠
以上正本係照原本作成。
本裁定不得抗告。　　　　　　　　　
中　　華　　民　　國　　111 　年　　11　　月　　28　　日
      　　　　　　　　　　　　書　記　官  蔡佩珊